臺灣臺南地方法院民事判決
110年度訴字第44號
原      告  林靜女  

被      告  黃義雄  
上列當事人間請求給付租金等事件，經民國一百一十年七月二十
六日言詞辯論終結，本院判決如下：
    主    　文
原告之訴駁回。
訴訟費用由原告負擔。
    事實及理由
壹、程序部分：
    訴狀送達後，原告不得將原訴變更或追加他訴，但擴張或減
    縮應受判決事項之聲明者，不在此限，民事訴訟法第255條
    第1項第3款定有明文。本件原告起訴時原訴之聲明請求「債
    務人應向債權人清償新臺幣(下同)18萬元，及自民國109年6
    月30日起至清償日止，按年息20％計算之利息，及按年息30％
    計算之違約金，並賠償程序費用500元。」，嗣於110年1月2
    5日言詞辯論期間變更原訴之聲明為「一、被告應給付原告1
    8萬元，及自109年6月30日起至清償日止，按年息20％計算之
    利息，暨按年息30％計算之違約金。二、被告應給付原告3萬
    元，及自108年12月5日起至清償日止，按年息20％計算之利
    息，暨按年息36％計算之違約金。三、被告應給付原告60萬
    元之懲罰性違約金，及自108年12月6日起至清償日止，按年
    息20％計算之利息，暨按年息36％計違約金。」，核原告所為
    係擴張應受判決事項聲明，原告之訴訟標的及請求之原因事
    實仍屬相同，揆諸前開說明，自為適法，合先敘明。
貳、實體部分：
一、原告起訴主張：
   臺南市○○區○○○段000000○000000地號土地(下稱系爭三股子段
   土地)與臺南市○○區○○段000地號土地(下稱系爭七股段土地)
   為原告所有。被告向原告承租系爭三股子段土地，租約之期
   間為107年6月2日至108年6月1日，約定年租金2萬元，並簽有
   書面契約（下稱三股子段土地租約），被告本應於107年6月3
   0日付清租金，惟被告僅於107年7月2日支付2千元租金，迄今
   並未支付租金，故三股子段土地租約，於107年7月2日當然終
   止。被告嗣後將系爭三股子段土地交還與原告時，於土地點
   交證明及切結書旁，書寫條款，被告應給付原告107年至109
   年租金及賠償金共計18萬元。被告嗣後又向原告承租系爭七
   股段土地，口頭約定租期為108年11月29日至109年11月28日
   ，年租金3萬元，若未給付租金，應給付原告懲罰性違約金60
   萬元。經原告以存證信函向被告表示違約及終止租約。爰依
   租賃法律關係及切結書旁文字約定，提起本件訴訟。並聲明
   ：㈠被告應給付原告18萬元，及自109年6月30日起至清償日止
   ，按年息20％計算之利息，暨按年息30％計算之違約金。㈡被告
   應給付原告3萬元，及自108年12月5日起至清償日止，按年息
   20％計算之利息，暨按年息36％計算之違約金。㈢被告應給付原
   告60萬元之懲罰性違約金，及自108年12月6日起至清償日止
   ，按年息20％計算之利息，暨按年息36％計算之違約金。
二、被告則以：
   伊曾於107年積欠原告三股子段土地租約之租金，經原告向本
   院聲請支付命令，且業已聲請強制執行完畢，伊並未再向原
   告承租三股子段土地。系爭七股段土地原為被告所有，因遭
   法院強制執行，由原告拍定買受。被告並無向原告承租系爭
   七股段土地等語抗辯。並聲明：原告之訴駁回。
三、得心證之理由：
 ㈠三股子段土地租約部分：
 ⒈本件原告主張三股子段土地租約，依照土地點交證明及切結  
   書旁記載：本人同意107租金1萬8千元，逾107.7.30未付，同
   意支付林靜女10萬元賠償金，及自107年7.30至清償日止之違
   約金年息30％，遲延利息20％，之後續租、占有，加一年租金
   加一萬，賠償金加三萬，其他同前，同意約等語，固有土地
   點交證明及切結書為證（見卷第67頁），惟被告否認上開切
   結書旁記載之約定，經其所同意，並抗辯，上開文字乃原告
   擅自自行記載於其所蓋之指印上方，其並不知悉有上開文字
   之記載等語。觀諸上開切結書簽立之日期乃為107年6月2日，
   與兩造簽立之三股子段土地租約日期相同，有土地租賃契約
   書及土地點交證明及切結書可證（見卷第65頁至第67頁），
   而土地租賃契約書第6條即已明定：租賃期間屆滿或終止租約
   時，乙方應即歸還土地，將土地以原狀交還甲方，不可有任
   何要求，如有遲延除應給付相等租金之賠償金外，另加每逾
   期限每日應給付甲方600元之違約金，最少以1萬元計等語。
   顯見，兩造已就三股子段土地租約，若被告違約時，被告應
   支付原告違約金之數額予以約定明確，何需於土地點交證明
   及切結書上針對被告違約時，違約金應如何給付之部分，再
   為疊床架屋之約定，顯與一般常情相違。是以，上開切結書
   旁之文字約定，是否經被告同意所書立，即屬有疑。再者，
   若上開切結書旁文字之記載，確實經被告所同意，何以原告
   於107年8月24日就三股子段土地租約，向本院申請支付命令
   ，原告所提出之民事聲請支付命令狀，乃記載依據租約請求
   被告應給付1萬8千元，並自107年7月30日起至清償日止，按
   週年利率5％計算之利息等情（見107年度司促字第17864號卷
   ），並未依照原告所主張切結書上所記載之約定，請求被告
   除應給付原告租金外，尚應給付10萬元賠償金，及自107年7
   年30日至清償日止之違約金年息30％，遲延利息20％。另觀諸
   租約書上亦有增寫文字，被告所蓋之指印均蓋於書寫之文字
   中（見卷第65頁、66頁），然上開切結書旁之文字，反而無
   被告指印蓋於文字中，而係於文字下方才有被告之指印。此
   外，原告未能提出其他證據證明，上開切結書旁文字之記載
   確經被告同意所書立。是以，原告主張上開切結書旁之文字
   係經被告同意所書寫一節，自難信為真實。
 ⒉本件原告前分別向本院聲請核發支付命令，分別命被告給付1
   萬8千元及11萬8千元，經本院分別核發107年度司促字第1786
   4號支付命令（下稱第一次支付命令），於107年10月3日確定
   。108年度司促字第262號支付命令（下稱第二次支付命令）
   ，於108年3月19日確定。原告雖於本院言詞辯論期日表示，
   其訴之聲明第一項請求被告應給付18萬元部分，乃就被告應
   給付系爭三股子段土地109年應給付之租金而言，並無重複請
   求等語。惟觀諸原告110年1月25日所提出之民事陳報狀所載
   ，其訴之聲明第1項之計算方式，乃係針對系爭三股子段土地
   107年、108年及109年之租金及違約金等情（見卷第31頁至第
   35頁），復參酌第一次支付命令案件，原告所提出之民事聲
   請支付命令狀所載，原告乃請求被告應給付系爭三股子段土
   地107年之租金，第二次支付命令案件，原告所提出之民事聲
   請支付命令狀，亦請求被告應給付系爭三股子段土地107年租
   金，且原告於本院言詞辯論期日陳稱：本件訴之聲明第1項乃
   請求被告應給付109年沒有給付之租金及賠償金等語（見卷第
   79頁）。是以，原告於本院再行請求被告應給付系爭三股子
   段土地107年及108年之租金，乃屬重複請求等情無訛。至於
   原告雖主張被告尚應給付原告系爭三股子段土地109年之租金
   ，然為被告所否認，並抗辯被告自108年間遭原告以上開第一
   次、第二次支付命令為執行名義，聲明參與強制執行程序，
   並拍賣取得原屬於被告所有之系爭七股段土地後，被告已無
   占用系爭三股子段土地，而改向其他土地所有權人承租魚塭
   ，且提出照片為證等語。參酌被告所提出之系爭三股子段土
   地照片以觀，原告所有之系爭三股子段土地與其他土地地號
   之土地成一整片魚塭。而三股子段租約之租賃期間僅至108年
   6月1日，其後兩造並無訂立其他租約。兩造租約終止後，被
   告改向他人承租魚塭使用，難以該魚塭上仍有抽水馬達，即
   得以推論被告仍向原告承租系爭三股子段土地以為魚塭之用
   。況被告未於上開切結書旁同意原告所書寫之文字等情，已
   如前述。而原告亦未能舉證證明被告迄今仍有租用系爭三股
   子段土地之情事。故難以被告目前仍有使用魚塭之一部分，
   而認被告仍於109年向原告承租系爭三股子段土地，而有給付
   原告109年租金之義務。綜上，原告主張依據上開切結書旁所
   書寫之文字，被告應給付原告系爭三股子段土地109年租金18
   萬元、利息及違約金等情，係屬無據，尚難採憑。
 ㈡系爭七股段土地部分：
   原告主張其與被告就系爭七股段土地部分定有口頭租約，並
   有其夫即證人莊志強可為其作證等情，亦為被告所否認，並
   抗辯系爭七股段土地原為其所有，108年度經原告拍定取得該
   土地之所有權，但其未曾向原告承租該土地等語。證人莊志
   強於本院證述：伊僅記得原告出租過一次土地給被告，伊有
   跟著去被告住的地方，1年租金3萬元，好像從107年租到108
   年，但被告租金都未繳納，後來還去聲請強制執行等語（見
   卷第119頁、第120頁）。參酌原告乃於108年12月5日參與本
   院強制執行拍賣程序，取得系爭七股段土地所有權等情，有
   土地所有權狀附卷可查（見卷第63頁），而依證人莊志強上
   開證述，其僅記得原告出租過一次土地給被告，且租賃期間
   為107年至108年間。本件原告於107年間尚未取得系爭七股段
   土地所有權，已如前述，故證人莊志強上開證述其曾與原告
   一同出租被告之土地，乃為系爭三股子段土地，並非系爭七
   股段土地等情無訛。從而，難以證人莊志強之上開證述，認
   兩造間確曾就系爭七股段土地成立租約關係存在。又原告未
   能提出其他證據以實其說，是原告主張兩造間就系爭七股段
   土地有口頭約定成立租約，並約定被告應給付原告3萬元租金
   、利息、違約金及懲罰性違約金一節，係屬無據，尚難採憑
   。
四、綜上所述，原告無法舉證證明兩造間就系爭三股子段土地於
    109年間仍有租賃關係存在，且亦無法證明其所提出切結書
    旁所書寫之文字，乃經被告同意後所書寫等情，又重複請求
    被告應給付系爭三股子段土地107年、108年租金、利息及違
    約金，故原告主張被告應給付系爭三股子段土地107年至109
    年租金、利息及違約金部分，係屬無據。另原告亦無法舉證
    證明，兩造間就系爭七股段土地有口頭約定之租賃關係存在
    ，是原告主張被告應給付系爭七股段土地租金、利息、違約
    金及懲罰性違約金等情，亦屬無據。從而原告基於租賃法律
    關係及切結書旁文字約定，請求㈠被告應給付原告18萬元，
    及自109年6月30日起至清償日止，按年息20％計算之利息，
    暨按年息30％計算之違約金。㈡被告應給付原告3萬元，及自1
    08年12月5日起至清償日止，按年息20％計算之利息，暨按年
    息36％計算之違約金。㈢被告應給付原告60萬元之懲罰性違約
    金，及自108年12月6日起至清償日止，按年息20％計算之利
    息，暨按年息36％計算之違約金，均無理由，應予駁回。　 
五、本件事證已臻明確，兩造其餘攻擊防禦方法及舉證，經審酌
    後均與判決結果不生影響，爰不一一論述，附此敘明。
六、訴訟費用負擔之依據：依民事訴訟法第78條。
中　　華　　民　　國　　110 　年　　9 　　月　　10　　日
                  民事第四庭    法  官  葉淑儀
以上正本證明與原本無異。
如不服本判決，應於判決送達後20日內，向本院提出上訴狀並表
明上訴理由，如於本判決宣示後送達前提起上訴者，應於判決送
達後20日內補提上訴理由書（須附繕本）。
如委任律師提起上訴者，應一併繳納上訴審裁判費。
中　　華　　民　　國　　110 　年　　9 　　月　　10　　日
                                書記官  許榮成